【裁判字號】    98,消債抗,343
【裁判日期】    980710
【裁判案由】    聲請更生程序
【裁判全文】
臺灣高雄地方法院民事裁定           98年度消債抗字第343號
抗  告  人
即  債權人  中國信託商業銀行股份有限公司
法定代理人  乙○○
相  對  人
即  債務人  甲○○
上列抗告人因聲請更生程序事件，對於中華民國98年5 月8 日本
院98年度消債更字第224 號裁定提起抗告，本院裁定如下：
    主  文
抗告駁回。
抗告費用新台幣壹仟元由抗告人負擔。
    理  由
一、抗告意旨略以：按消費者債務清理條例第48條第2 項規定「
    法院裁定開始更生程序後，對於債務人不得開始或繼續訴訟
    及強制執行程序。但有擔保或有優先權之債權，不在此限」
    。目前國內各地方法院就更生裁定之主文均會加註（若債務
    人之不動產之抵押權人提出執行名義，就抵押權擔保之債權
    聲請併案強制執行，則不在此限），抗告人為鈞院97年度司
    執字第87454 號執行標的之第一順位抵押權人，對相對人即
    債務人甲○○（以下簡稱相對人）所有坐落高雄市○○區○
    ○段八小段2285地號及同上土地建號6415、6416、6504建物
    （下稱系爭建物）設定有第一順位之抵押權，且抗告人於本
    案98年4 月1 日行調查程序之調查庭時已陳明相對人之房貸
    債務已延滯多期，待取得執名義後債務人仍不繳納即將徑行
    強制執行程序，而相對人至今仍未將積欠之房貸債務繳清，
    一昧藉由更生程序托延債權人行使權利，原審未審酌98年4
    月1 日調查庭之內容，竟又准予延長保全處分之時間，此裁
    定已影響抗告人之權益，且有違消費者債務清理條例第48條
    第2 項之規定。為此，爰依民事訴訟法第482 條之規定，對
    本件延長保全處分之裁定提起抗告。
二、按法院就更生之聲請為裁定前，得因利害關係人之聲請或依
    職權，以裁定限制債務人履行債務及債權人對於債務人行使
    債權、停止對於債務人財產之強制執行程序等，消費者債務
    清理條例第19條第1 項第2 、3 款定有明文。而基於消費者
    債務清理條例所欲實現調整債務人與債權人及其他利害關係
    人權利義務關係，保障債權人之公平受償，謀求消費者經濟
    生活之更生及社會經濟健全發展之立法目的，並斟酌保全處
    分之急迫性，自應賦與法院較大之裁量權限，以防杜債務人
    財產於開始更生或清算程序前即顯著減少，致全體債權人無
    法公平受償而使清算或更生無法達其目的。查抗告人就相對
    人所有之系爭建物有第一順位之抵押權，截至98年4 月1 日
    止抗告人對相對人之債權本息合計為3,735,678.8 元，有抗
    告人提出之放款帳號最近截息日查詢資料在卷可稽（見本案
    卷第186 頁至第18 7頁），而系爭房地經鑑價後設定之拍賣
    底價為5,600,000 元，亦有本院民事執行處98年2 月7 日雄
    院高97司執讓字第87454 號通知函附卷可憑（見本案卷第
    198 頁），堪認系爭房地拍定後應可滿足抗告人之債權且尚
    有餘額，則為免影響其他債權人就相對人財產公平受償之機
    會，致無法達成更生之目的，原審依相對人之聲請就系爭房
    地為保全處分之裁定並延長之，確有其必要性。且相對人聲
    請更生既未經本院裁定准予更生，原審就系爭房地為延長保
    全處分之裁定，顯與消費者債務清理條列第48條第2 項之規
    定無涉，自無違反該條規定可言。況依消費者債務清理條例
    第19條第3 項、第4 項規定，保全處分之裁定，法院於駁回
    更生或清算之聲請或認為必要時，得依利害關係人聲請或依
    職權變更或撤銷之，且保全處分期間屆滿前，更生或清算之
    聲請經駁回確定者，保全處分失即其效力，立法上已兼顧債
    權人之利益，以減低對債權人權益之損害，抗告人縱屬抵押
    權人，在法院裁定准予更生前而為保全處分之裁定，依消費
    者債務清理條例目前之立法架構，其行使債權亦應與其他無
    擔保或優先權之債權人同受限制甚明。綜上，原審以相對人
    已向本院聲請更生，於斟酌實際需要後，裁定准許相對人延
    長保全處分之聲請，並無違誤，抗告人猶執前詞指摘原裁定
    不當，求予廢棄改判，為無理由，應予駁回。
三、依消費者債務清理條例第11條第2 項、第15條，民事訴訟法
    第495 條之1 第1 項、第449 條第1 項、第95條、第78條，
    裁定如主文。
中    華    民    國    98    年    7     月    10    日
                  民事第六庭  審判長法  官  楊國祥
                                    法  官  吳志豪
                                    法  官  林書慧
上為正本係照原本作成
本裁定不得抗告
中    華    民    國    98    年    7     月    13    日
                              書  記  官  莊豐源


司法院資訊處製作；財團法人民間司法改革基金會備份。
